【裁判字號】    98,交簡上,1156
【裁判日期】    990204
【裁判案由】    過失傷害
【裁判全文】
臺灣臺中地方法院刑事判決          98年度交簡上字第1156號
上  訴  人  臺灣臺中地方法院檢察署檢察官
即  被  告  乙○○
上列上訴人等因過失傷害案件，不服本院中華民國98年10月28日
98年度交簡字第184號第1審刑事簡易判決（聲請簡易判決處刑案
號：98年度偵字第21354號），提起上訴，本院管轄之第2審合議
庭判決如下：
    主    文
上訴駁回。
    犯罪事實及理由
一、本案經本院審理結果，認第一審簡易判決認事用法及量刑均
    無不當，應予維持，除證據部分補充「上訴人即被告乙○○
    (下稱被告)於本院行準備程序及審理中之自白」、「證人即
    警員莊勝輝於本院審理中之證述」及「證人即告訴人甲○○
    於本院審理中之證述」外，並引用第一審判決書記載之犯罪
    事實、證據及理由（如附件）。
二、檢察官提起本件上訴意旨略以：被告乙○○迄原審審理終結
    前，仍未與告訴人達成和解，且被告本案犯行已使告訴人深
    受其害，造成生活困窘，原審僅量處被告有期徒刑五月，實
    屬過輕，難認妥適。又告訴人亦請求檢察官上訴，希望二審
    提高量刑以矯正惡行並尋求民事賠償救濟等語。另被告提起
    上訴理由則略以：被告於本件車禍發生當時，隨同告訴人
    至澄清醫院中港院區急救當時，被告有側面聽到告訴人家屬
    與友人間談到告訴人有在服用糖尿病藥物。本件車禍類型使
    二車於市區道路碰撞，並非重大交通事故，被告實難以想像
    此等情節之車禍，告訴人竟須接受膝下截肢手術，除非是告
    訴人本身真的有糖尿病，而於面對此等車禍傷害時，必須截
    肢，則告訴人本身患有糖尿病之因素，即為告訴人接受膝下
    截肢手術之主要原因。換言之，如告訴人並未患有糖尿病，
    則告訴人即無接受膝下截肢手術之必要。是本件有函詢澄清
    醫院中港院區查明告訴人有無糖尿病、告訴人之所以須接受
    膝下截肢手術與其患有糖尿病有無牽連原因及是否為主要原
    因必要。再者，本件車禍究竟係告訴人之行為或被告之行
    為方為肇事主因，亦有再送國立交通大學交通運輸研究所鑑
    定必要等語。
三、查，證人即告訴人甲○○於審理中結證：伊無糖尿病史。本
    案車禍導致伊被截肢與糖尿病無關，醫生說是因為粉碎性骨
    折，所以要截肢等語。且告訴人確因本件車禍而受有右側脛
    腓骨開放性骨折併右足嚴重壓碎傷乙節，有澄清綜合醫院中
    港分院診斷證明書一份在卷可憑。又告訴人係於車禍後旋至
    澄清綜合醫院中港分院急診，並於同日即接受膝下截肢手術
    ，亦有上開診斷證明書在卷可考，足見告訴人受傷乃至截肢
    結果之歷程，係受本件車禍原因力之作用無疑，被告之過失
    行為既屬告訴人重傷害結果所不可或缺之原因事實，且持續
    作用直到發生重傷害結果，自難謂二者間並無直接關聯，本
    件被告之過失行為與告訴人之重傷害結果間確具有相當因果
    關係已至為明確。是縱告訴人有糖尿病史亦無礙於被告具有
    前揭過失及被告之過失行為與告訴人重傷害結果間具有相當
    因果關係之認定。從而，被告請求函詢澄清醫院中港院區查
    明告訴人有無糖尿病等云云，本院因認並無為此調查必要。
    又本件車禍業已送請臺灣省臺中市區車輛行車事故鑑定委員
    會及臺灣省車輛行車事故覆議鑑定委員會鑑定(見偵卷第17
    至20頁及第33頁)，且被告及告訴人對於本件車禍之發生均
    有上揭疏失，業經原審判決認定並載明無誤，被告於本院審
    理中對於其具有前揭過失傷害犯行亦自白不諱，另告訴人於
    審理中亦自承伊上揭自左後方超車行為亦有違規等語，本院
    因認本件亦無再送國立交通大學交通運輸研究所鑑定必要，
    被告以上開理由提起上訴，核無理由，應予駁回。
四、按關於刑之量定，係實體法上賦予法院得為自由裁量之事項
    ，倘其未有逾越法律所規定之範圍，或濫用其權限，即不得
    任意指摘為違法（參最高法院七十五年臺上字第七○三三號
    判例），且在同一犯罪事實與情節，如別無其他加重或減輕
    之原因，下級審量定之刑，亦無過重或失輕之不當情形，則
    上級審法院對下級審法院之職權行使，原則上應予尊重（參
    見最高法院八十五年度臺上字第二四四六號判決）。經查，
    本案被告論罪科刑之刑法二百八十四條第一項後段過失致重
    傷罪，其法定刑為「一年以下有期徒刑、拘役或五百元以下
    罰金」，原審依被告之犯罪事實，於法定刑度內量處被告有
    期徒刑五月，並諭知易科罰金之折算標準，難謂有何違法失
    當之處。檢察官雖以上述理由認為原審量刑過輕，然原審綜
    合審酌被告之過失行為、告訴人於本件車禍之發生同有上揭
    疏失及被告自首減輕其刑之相關規定，量處被告上開刑度，
    並無違法失當之處，是本院認原審所處之刑已足使被告產生
    警惕，其量刑並無過輕。至被告迄今尚未與告訴人達成和解
    ，乃被告與告訴人間之民事糾紛，告訴人自可依民事法律途
    徑加以救濟，況告訴人亦已於本院審理期間提起附帶民事訴
    訟(99年度交簡上附民字第4號)，尚難據此指摘原審量刑不
    當。從而，檢察官以前揭上訴理由請求撤銷改判云云，亦無
    理由，應予駁回。
據上論斷，應依刑事訴訟法第四百五十五條之一第一項、第三項
、第三百六十四條、第三百六十八條、第三百七十三條，判決如
主文。
中    華    民    國    99    年    2     月    4     日
                  刑事第十五庭  審判長法  官  江奇峰
                                      法  官  廖純卿
                                      法  官  郭書豪
上正本證明與原本無異。
本件不得上訴。
                                      書記官  江慧貞
中    華    民    國    99    年    2     月    4     日
附錄本案論罪科刑法條全文
刑法第284條第1項（過失傷害罪）：
因過失傷害人者，處6月以下有期徒刑、拘役或5百元以下罰金，
致重傷者，處1年以下有期徒刑、拘役或5百元以下罰金。

司法院資訊處製作；財團法人民間司法改革基金會備份。
